臺灣高等法院高雄分院刑事判決　　　　　九十三年度上易字第四一號
　　上　訴　人　台灣高雄地方法院檢察署檢察官
　　被　　　告　甲○○
右上訴人因被告偽造文書案件，不服臺灣高雄地方法院九十三年度易字第五三一號中
華民國九十三年六月十七日第一審判決（起訴案號：臺灣高雄地方法院檢察署九十二
年度偵字第二五七七五號），提起上訴，本院判決如左：
      主      文
上訴駁回。
      理      由
一、本案經本院審理結果，認原審判決諭知被告甲○○無罪認事用法均無不當，應予
    維持，並引用原審判決書記載之證據及理由（如附件）。
二、查公訴人以被告甲○○於民國（下同）九十二年十二月十九日晚上二十二時許，
    與朋友曾志雄酒後，由曾志雄騎乘甲○○母親所有之ＸＬＸ－三三五號機車搭載
    甲○○，於行經高雄市○○路五六七號前，因不勝酒力疏於注意，與乙○○騎乘
    之ＹＯＲ－七五六號機車擦撞，警方據報前往處理時，因曾志雄未帶駕照，甲○
    ○為掩飾曾志雄違規一事，乃向警方諉稱係其駕駛，並在警察職務上所掌管之舉
    發違反道路交通管理事件通知單及執行交通違規移置保管車輛收據等公文書上簽
    名，以取信警方，足以生損害於警察對交通違規事件管理之正確性。認被告甲○
    ○涉犯刑法第二百十四條之使公務員登載不實罪，無非以被告甲○○明知其非本
    件交通事故之駕駛人，卻向到場處理警員佯稱係其駕駛，且高雄市政府警察局舉
    發違反道路交通管理事件通知單及執行交通違規移置保管車輛收據係以甲○○之
    名義製作，甲○○並在高雄市政府警察局舉發違反道路交通管理事件通知單簽名
    ，復有高雄市政府警察局舉發違反道路交通管理事件通知單及執行交通違規移置
    保管車輛收據各一紙附卷可稽，為其論據。訊據被告甲○○固坦承其有於高雄市
    政府警察局舉發違反道路交通管理事件通知單及執行交通違規移置保管車輛收據
    上簽名之事實，然堅決否認有何偽造文書之犯行，辯稱：伊在車禍現場已告知警
    員機車非伊所騎，該等單據係警察在派出所製作筆錄後才製作，並要求伊簽名，
    伊以並非駕駛人欲拒絕，為警所拒等語。經查，被告在車禍現場已告知到場處理
    警員本案機車係曾志雄所騎，曾志雄在現場及警察局亦均表明機車係伊所騎，已
    據證人曾志雄於原審審理時證述綦詳，並經證人即警員周順發於原審審理時證述
    屬實無誤。警員周順發於原審審理時並證述：「（甲○○何時簽酒測單？）問甲
    ○○筆錄中，我問甲○○單子是誰吹氣的誰就要簽，他說是他吹的。」、「（舉
    發通知單何時製作？）簽酒測之後。」、「（違規移置收據是何時簽名？）簽完
    紅單隨後再簽收據。」、「（為何甲○○已表明不是他騎的，為何還在紅單、收
    據上簽名？）紅單、收據都是我拿給他簽的，我主觀上認為是他騎的。」等語，
    是以，本件高雄市政府警察局舉發違反道路交通管理事件通知單及執行交通違規
    移置保管車輛收據以被告名義製作，乃因警員未採信被告之說詞，主觀上認定係
    被告騎乘本案機車，故以被告名義製作並交其簽名，則被告既於警員製作上開單
    據時已告知機車非其所騎，被告主觀上顯無將「其為駕駛人」之不實事項，使警
    員登載於職務上所掌管之高雄市政府警察局舉發違反道路交通管理事件通知單及
    執行交通違規移置保管車輛收據之犯意，被告上開所辯，應堪採信。公訴人所提
    出之證據尚不足為被告偽造文書罪有罪之積極證明等情，業據原判決論綦詳，
    是原判決以被告甲○○被訴犯罪，尚屬不能證明，諭知被告無罪，洵無不當。檢
    察官上訴仍執陳詞，以被告在上開警察製作之「舉發違反道路交通管理事件通知
    單」、「執行交通違規移置保管車輛收據」上簽名，乃係為掩飾曾志雄交通違規
    一事，而使承辦警員誤認其為酒駕之人，顯有使公務員登載不實之犯意，指摘原
    判決諭知被告無罪為不當，即無理由，應予駁回。
據上論斷，應依刑事訴訟法第三百六十八條、第三百七十三條，判決如主文。
本案經檢察官朱文彬到庭執行職務。
中    華    民    國     九十三     年       八       月      三十一    日
                              臺灣高等法院高雄分院刑事第四庭
                                  審判長法官  蕭權閔
                                        法官  李嘉興
                                        法官  陳吉雄
右正本證明與原本無異。
不得上訴。
                                      書記官  黎  珍
中    華    民    國     九十三     年       九       月        一      日
                                                                        Ｑ
附件：
臺灣高雄地方法院刑事判決                          九十三年度易字第五三一號
    公  訴  人  臺灣高雄地方法院檢察署檢察官
    被      告  甲○○  男  二十八歲（民國○○○年○月○日生）
                        住高雄市○○區○○路六十之一號三樓
                        身分證統一編號：Ｒ一二二五八七三號
右列被告因偽造文書案件，經檢察官提起公訴（九十二年度偵字第二五七七五號），
本院判決如左：
    主  文
甲○○無罪。
    理  由
一、公訴意旨略以：被告甲○○與友人曾志雄於民國九十二年十二月十九日晚上二十
    二時許，在高雄市○○區○○街友人經營之小吃部飲用酒類，曾志雄明知伊控制
    力及注意力均已達無法安全駕駛動力交通工具之程度，猶不顧參與道路交通公眾
    之安全，騎乘甲○○之母所有之車牌號碼ＸＬＸ─三三五號機車搭載甲○○，沿
    高雄市○○區○○街由南往北朝大順路「家樂福量販店」方向行駛，於同日二十
    三時許，行經該路段五六七號前，因不勝酒力而疏未注意車前狀況，與沿該路段
    由北往南方向逆向行駛之乙○○所騎乘車牌號碼Ｙ０Ｒ─七五六號機車發生擦撞
    ，致甲○○、乙○○及乙○○機車上搭載之友人丙○○等三人倒地後均受有傷害
    （過失傷害部分均未據告訴）。嗣經警據報前往處理時，因曾志雄未帶駕照，甲
    ○○為掩飾曾志雄違規一事，乃向警方諉稱係其駕駛，並在警察職務上所掌管之
    舉發違反道路交通管理事件通知單及執行交通違規移置保管車輛收據等公文書上
    簽名，以取信警方，足以生損害於警察對交通違規事件管理之正確性。甲○○復
    接受警方對之施以酒精濃度測試，於測得其呼氣中所含酒精濃度達每公升○．六
    毫克已逾安全駕駛之標準後，甲○○始向警方供出上開機車係由曾志雄所駕駛，
    經警另對曾志雄施以酒精濃度測試，並測得曾志雄呼氣中所含酒精濃度達每公升
    ○．九六毫克（曾志雄涉犯公共危險罪部分業經審結），因認被告涉有刑法第二
    百十四條之使公務員登載不實罪嫌。
二、按犯罪事實應依證據認定之，無證據不得認定犯罪事實，刑事訴訟法第一百五十
    四條第二項定有明文。又認定不利於被告之事實，須依積極證據，苟積極證據不
    足為不利於被告事實之認定時，即應為有利於被告之認定，更不必有何有利之證
    據。另刑事訴訟法上所謂認定犯罪事實之證據，係指足以認定被告確有犯罪行為
    之積極證據而言，該項證據自須適合於被告犯罪事實之認定，始得採為斷罪資料
    （最高法院三十年上字第八一六號判例、最高法院二十九年上字第三一０五號判
    例參照）。次查刑事訴訟法第一百六十一條已於九十一年二月八日修正公布，修
    正後同條第一項規定：檢察官就被告犯罪事實，應負舉證責任，並指出證明之方
    法。因此，檢察官對於起訴之犯罪事實，應負提出證據及說服之實質舉證責任。
    倘其所提出之證據，不足為被告有罪之積極證明，或其指出證明之方法，無從說
    服法官以形成被告有罪之心證，基於無罪推定之原則，自應為被告無罪判決之諭
    知，亦有最高法院九十二年度台上字第一二八號判例可參。
三、本件公訴人認被告甲○○涉犯刑法第二百十四條之使公務員登載不實罪，無非以
    被告甲○○明知其非本件交通事故之駕駛人，卻向到場處理警員佯稱係其駕駛，
    且高雄市政府警察局舉發違反道路交通管理事件通知單及執行交通違規移置保管
    車輛收據係以甲○○之名義製作，甲○○並在高雄市政府警察局舉發違反道路交
    通管理事件通知單簽名，復有高雄市政府警察局舉發違反道路交通管理事件通知
    單及執行交通違規移置保管車輛收據各一紙附卷為論據。訊據被告甲○○固坦承
    高雄市政府警察局舉發違反道路交通管理事件通知單及執行交通違規移置保管車
    輛收據以其名義製作並簽名一情，然堅決否認有何偽造文書之犯行，辯稱：其在
    車禍現場已告知警員機車非其所騎，該等單據係警察在派出所製作筆錄後才製作
    並要求其簽名，其以非駕駛人欲拒絕，為警所拒等語。經查，被告在車禍現場已
    告知到場處理警員本案機車係曾志雄所騎，曾志雄在現場及警察局亦均表明機車
    係伊所騎，已據證人曾志雄於本院審理時證述綦詳在卷，並經證人即警員周順發
    於本院審理時證述屬實無誤。警員周順發於本院審理時並證述：「（甲○○何時
    簽酒測單？）問甲○○筆錄中，我問甲○○單子是誰吹氣的誰就要簽，他說是他
    吹的。（舉發通知單何時製作？）簽酒測之後。（違規移置收據是何時簽名？）
    簽完紅單隨後再簽收據。（為何甲○○已表明不是他騎的，為何還在紅單、收據
    上簽名？）紅單、收據都是我拿給他簽的，我主觀上認為是他騎的。」等語，是
    以，本件高雄市政府警察局舉發違反道路交通管理事件通知單及執行交通違規移
    置保管車輛收據以被告名義製作，乃因警員未採信被告之說詞，主觀上認定係被
    告騎乘本案機車，故以被告名義製作並交其簽名，則被告既於警員製作上開單據
    時已告知機車非其所騎，被告主觀上顯無將「其為駕駛人」之不實事項，使警員
    登載於職務上所掌管之高雄市政府警察局舉發違反道路交通管理事件通知單及執
    行交通違規移置保管車輛收據之犯意，被告上開所辯，應堪採信。公訴人所提出
    之證據尚不足為被告偽造文書罪有罪之積極證明，此外，本院亦復查無其他積極
    證據足資審認被告有何公訴人所指之前開犯行，揆諸前揭法條及判例意旨，自屬
    不能證明被告犯罪，自應為被告無罪之諭知。
四、至於被告甲○○是否涉犯頂替罪，宜由檢察官另行偵辦。
五、據上論斷，應依刑事訴訟法第三百零一條第一項，判決如主文。
本案經檢察官鄧定強到庭執行職務。
中      華      民      國    九十三    年      六      月     十七     日
                            臺灣高雄地方法院刑事第四庭
                                審判長法  官    吳永宋
                                      法  官    洪能超
                                      法  官    黃惠玲
右正本證明與原本無異。
如不服本判決，應於判決送達後十日內，向本院提出上訴狀。
                                      書記官    林秀珍
中    華    民    國      九十三      年      六      月      十八      日
